【裁判字號】    94,上易,664
【裁判日期】    950104
【裁判案由】    清償借款
【裁判全文】
臺灣高等法院民事判決                 94年度上易字第664號
上  訴  人  丁○○
            丙○○（原姓名陳俊宏）
            乙○○
            甲○○
            戊○○
上  一  人
法定代理人  鄭畯元
被  上訴人  台北國際商業銀行股份有限公司
法定代理人  游國治
訴訟代理人  丁世文
            林凌榮
上列當事人間請求清償借款事件，上訴人對於中華民國94年6月
30日臺灣臺北地方法院93年度訴字第3980號第一審判決提起上訴
，本院於94年12月21日言詞辯論終結，判決如下：
    主      文
上訴駁回。
第二審訴訟費用由上訴人負擔。
    事      實
甲、上訴人方面：
一、聲明：(一)原判決廢棄。(二)被上訴人在第一審之訴及假執行之
    聲請均駁回。(三)第一、二審訴訟費用均由被上訴人負擔。
二、陳述：除與原判決記載相同者外，補稱略以：
  (一)被上訴人對上訴人假扣押，造成上訴人財產信用凍結無法還
    款，乃是財團以其財力優勢，借用法律行使過當索取，其訴
    無權利保護必要。
  (二)上訴人戊○○於原審即否認川德有限公司第二次貸款擔保事
    實存在，原審未予審查亦未說明。上訴人甲○○、戊○○對
    保當時保證書並無壹仟萬元之記載，數字之填寫有瑕疵且未
    簽名蓋章，該合約應未完成。上訴人甲○○、乙○○、戊○
    ○部份就本件之認知借款僅為100萬元。
三、證據：除援用第一審所提證據外，補提法院假扣押公告影本
    乙份為證，並聲請訊問辦理對保人為證人。
乙、被上訴人方面：
一、聲明：駁回上訴。
二、陳述：除與原判決記載相同者外，補稱略以：
  (一)被上訴人對上訴人財產實施假扣押，乃法律賦予被上訴人保
    全債權之權利，未有不當之處。且必因上訴人履債不正常，
    被上訴人方實施保全，上訴人指稱係因財產遭假扣押致無法
    履債，實乃倒果為因。
  (二)上訴人空言借款保證當時，資料文件有所瑕疵，故不負保證
    責任，惟始終未能舉證以實其說，自須依被上訴人所提出之
    借款資料負連帶保證之責。
三、證據：援用第一審所提證據為證。
    理      由
壹、程序方面：
一、本件上訴人丙○○、乙○○經合法通知未於言詞辯論期日到
    庭，查無民事訴訟法第386條所列各款情形，爰依被上訴人
    之聲請，由其一造辯論而為判決。
二、上訴人戊○○因車禍致腦力受損，經台灣台中地方法院於94
    年3月15日裁定宣告其為禁治產人，並由配偶鄭畯元任監護
    人，有卷附台灣台中地方法院93年度禁字第309號民事裁定
    、個人查詢資料表在卷可憑（原審卷66、67、84頁），故本
    件應由鄭畯元為上訴人戊○○之法定代理人而為訴訟行為，
    併予敘明。
貳、實體方面：
一、被上訴人起訴主張：川德有限公司（下稱川德公司）於89年
    10月23日向伊借款新台幣（下同）2,500,000元（借款金額
    、借款期間、利率及繳款日等，各如原判決附表一所示），
    並約定如未按期清償，即喪失期限利益，上列借款均視為全
    部到期，且若有逾期清償在6個月以內者，按上開利率10%，
    超過6個月者，超過部份按上開利率20%計付違約金。詎上列
    各借款清償期均已屆至，惟川德公司仍未依約清償，並積欠
    伊本金共計611,844元，及各如附表二所示之利息、違約金
    。而上訴人為連帶保證人，爰依消費借貸及連帶保證之法律
    關係提起本件訴訟。
二、上訴人則以：對川德公司向被上訴人借款如附表一所示及擔
    任連帶保證人之事實不爭執，惟因被上訴人假扣押伊等財產
    ，方無法依約繼續清償，其訴無權利保護必要。且對保當時
    保證書上並未有1千萬元之記載，資料有瑕疵，合約應未完
    成，甲○○、乙○○、戊○○部分僅認知有100萬元借款之
    擔保等語，資為抗辯。
三、被上訴人主張川德公司借款及上訴人為連帶保證人之事實，
    業據提出保證書、借據及約定書、單筆放款繳息狀況查詢單
    等件為證（原審卷8至23頁），且為上訴人丁○○、甲○○
    、戊○○於言詞辯論時，乙○○則於準備程序中所不爭執，
    應認為真正；另上訴人丙○○（原姓名陳俊宏），經合法通
    知後未於言詞辯論期日到庭，亦未提出任何書狀爭執，依民
    事訴訟法第280條第3項準用第1項規定，視同自認，故被上
    訴人主張川德公司借款及上訴人擔任連帶保證人之事實，堪
    信為真。本件兩造所爭執者，厥為：(一)被上訴人之訴有無權
    利保護必要；(二)連帶保證部分有無合法成立及其保證範圍。
四、經查，系爭借款，債務人川德公司尚有如被上訴人所主張之
    借貸金額未為清償之事實，上訴人為川德公司之連帶保證人
    ，是以，被上訴人以借款人未依約清償借款，提起本件訴訟
    之請求，乃係依法行使權利，尚難認被上訴人有何欠缺權利
    保護之必要。至，被上訴人對上訴人財產實施假扣押，乃法
    律賦予被上訴人保全債權之權利，難認有何權利濫用情事，
    且假扣押程序與本件訴訟，乃屬兩不同法律程序，假扣押程
    序之實施並不影響被上訴人本件之請求。
五、連帶保證部分：
  (一)按主張有利於己之事實者，應負舉證責任，民事訴訟法第
    277條定有明文。且按私文書經本人或其代理人簽名、蓋章
    或按指印或有法院或公證人之認證者，推定為真正。民事訴
    訟法第358條第1項定有明文。
  (二)本件被上訴人主張上訴人為系爭借款之連帶保證人，業據提
    出保證書、借據及約定書等件為證（原審卷8至13頁），保
    證書上上訴人之印文為真正，既為上訴人所不爭執，系爭保
    證文書應推定為真正，上訴人抗辯稱，彼等僅在1百萬元範
    圍內擔任連帶保證人，依舉證責任分配原則，上訴人應就此
    一利己事實負舉證責任。
  (三)經核，上訴人就其所辯稱之事實，並未提出證據以實其說，
    且查證人即辦理對保之被上訴人公司人員朱婉珍，於本院亦
    證稱：「該份保證書於辦理的時候是否親自找到丁○○等上
    訴人，保證書上面是否由他們自己簽名蓋章？）是的。（銀
    行對保時保證書上金額壹仟萬元是否已經記載？）保證書上
    之金額是由丁○○親自所填寫的及川德有限公司也是丁○○
    所填寫的。（其他保證人是否知道所擔保的金額為壹仟萬元
    ？）他們都知道，因為第一個是由丁○○簽名擔任連帶保證
    人，之後再由其他人陸續於保證書上簽名」等語（本院卷56
    頁），與上訴人所辯不符。且核該1千萬元之文義並無任何
    塗改痕跡，上訴人丁○○空言否認該「1千萬元」係其填寫
    之事實，復未舉證證明，所辯自不足採信。
  (四)且系爭89年10月21日立具之保證書開宗即載明：「連帶保證
    人（以下簡稱保證人）願保證川德有限公司（以下簡稱主債
    務人）於現在及將來對貴行所負之借款、票據、墊款、保證
    、損害賠償及其他一切債務以新台幣壹仟萬元整為限，保證
    人均願與主債務人負同一債務，對於貴行各負全部清償之責
    任。」等文字（原審卷8頁），該保證書所載保證金額，與
    上訴人之簽章均為同一面，且僅只一頁，上訴人於簽名蓋章
    之時，應可輕易閱讀了解該等文字。銀行人員是否告知保證
    內容與寄送保證書予上訴人，並非保證契約之成立或生效要
    件。上訴人既於保證書上簽名蓋章，自應依保證書上所載之
    約定負責。此外，上訴人並未能舉證證明保證契約有瑕疵未
    完成，或僅就100萬元負擔保之責，應認被上訴人主張兩造
    於壹仟萬元內之連帶保證關係存在者為可採。
  (五)再者，系爭為上訴人所不否認真正之保證書，係就川德公司
    現在及將來之一切債務為保證，非為就各筆不同借款保證，
    縱如上訴人所稱其等僅在1百萬元範圍內負帶保證責任，而
    本件被上訴人起訴請求之金額，亦未超逾該保保證債務範圍
    ，上訴人亦應負連帶清償責任。
六、按借用人應於約定期間內，返還與所借用物種類、品質、數
    量相同之物。又稱保證者，謂當事人約定，一方於他方之債
    務人不履行債務時，由其代負履行責任之契約；又保證債務
    ，除契約另有訂定外，包含主債務之利息、違約金、損害賠
    償及其他從屬於主債務之負擔；另連帶債務之債權人，得對
    債務人中之一人或數人或全體同時或先後請求全部或一部之
    給付；民法第478條、第739條、第740條、第273條第 1項分
    別定有明文。本件川德公司積欠上開借款未為清償，上訴人
    未履行保證責任，從而，被上訴人依消費借貸及連帶保證契
    約請求上訴人連帶給付系爭借款未清償之本金、利息、違約
    金為有理由，應予准許。原審判令上訴人如數給付，並無不
    合，上訴論旨指摘原判決不當，為無理由，應予駁回。
七、據上論結，本件上訴為無理由，依民事訴訟法第449條第1項
    、第78條，判決如主文。
中    華    民    國    95    年    1     月    4     日
                  民事第二庭  審判長法  官  吳謙仁
                                    法  官  蘇瑞華
                                    法  官  魏大喨
正本係照原本作成。
不得上訴。
中    華    民    國    95    年    1     月    5     日
                                    書記官  李華安


司法院資訊處製作；財團法人民間司法改革基金會備份。
